臺灣高等法院民事判決
109年度上字第685號
上  訴  人  孫誠俊  

被  上訴人  古亭光澤診所

法定代理人  陳眉穎  
訴訟代理人  陳柏銓律師
上列當事人間請求排除侵害事件，上訴人對於中華民國109 年3 
月13日臺灣臺北地方法院108 年度訴字第2887號第一審判決提起
上訴，本院於109 年10月14日言詞辯論終結，判決如下：
    主  文
原判決廢棄。
被上訴人於第一審之訴駁回。
第一、二審訴訟費用由被上訴人負擔。
    事實及理由
一、被上訴人主張：被上訴人診所之陳眉穎醫師於民國106 年6 
    月12日為上訴人施作淨膚雷射療程（下稱系爭療程），系爭
    療程進行順利，且術後經被上訴人診所醫師評估無任何異常
    ，上訴人卻於同月16日向被上訴人反應嘴唇因施打系爭療程
    ，產生嚴重變色，經被上訴人診所諸多醫師診斷後，認無嘴
    唇變色情形，兩造嗣經多次溝通，且由主管機關臺北市政府
    衛生局（下稱衛生局）協助處理，上訴人均不滿意，於同年
    10月29日，在被上訴人設立之「光澤診所-台北古亭」臉書
    粉絲專頁（網址：https：//www.facebook.com/drshineg
　　t/）評論中，以名為「FishladySun」之臉書帳號，散佈如
    附表編號1 所示不實言論，又分別於同年11月2 、3 日，在
    不特定多數人均得瀏覽、連結之知名論壇「Mobile01」、「
    FG醫美纖體討論區」上張貼與前開內容相同之文章，及回應
    網友評論（言論內容即附表編號2-1 、2-2 、2-3 、3 所示
    ，與編號1 言論合稱系爭言論），系爭言論敘及「因系爭療
    程而『嘴唇唇色呈現塊狀不均勻』」、「被上訴人『不積極、
    推託、置之不理』等節均為不實，並侵害被上訴人名譽，貶
    損被上訴人在業界及社會上評價，爰依民法第18條、第195 
    條第1 項後段規定，請求上訴人刪除系爭言論，以回復被上
    訴人之名譽等情。原審為被上訴人勝訴判決，上訴人不服，
    提起上訴。被上訴人於本院答辯聲明：上訴駁回。二、上訴
    人抗辯略以：上訴人至被上訴人診所接受系爭療程，術後約
    第3 天即發現唇色呈現塊狀不均勻狀況，隨即向被上訴人反
    應，被上訴人竟未積極處理，一味推託，甚置之不理，系爭
    言論係本於上訴人親身經歷而陳述，且屬真正，被上訴人提
    供之醫療服務品質，乃可受公評之事，系爭言論分享並無不
    當侵害被上訴人名譽等語。上訴聲明：（一）原判決廢棄。
    （二）上開廢棄部分，被上訴人在第一審之訴駁回。
三、兩造不爭執事項（見本院卷第139 頁）：
    上訴人於106 年6 月12日至被上訴人診所由陳眉穎醫師施打
    系爭療程，後分別於同年10月29日、106 年11月2 、3 日、
    在附表所示網路平台，發布如附表所示系爭言論。
四、被上訴人主張上訴人在附表所示網頁，發表系爭言論，侵害
    伊名譽，然為上訴人所否認，並以前詞抗辯，茲就兩造爭點
    及本院判斷析述如下：
（一）按人格權受侵害時，得請求法院除去其侵害。因故意或過
      失，不法侵害他人之權利者，負損害賠償責任。又不法侵
      害他人之身體、健康、名譽、自由、信用、隱私、貞操，
      或不法侵害其他人格法益而情節重大者，被害人雖非財產
      上之損害，亦得請求賠償相當之金額。其名譽被侵害者，
      並得請求回復名譽之適當處分。民法第18條第1 項前段、
      第184 條第1 項前段、第195 條第1 項分別定有明文。
（二）經查，上訴人主張因接受被上訴人之系爭療程，致唇色呈
      現塊狀不均勻，伊上唇呈現全區不平均深豬肝色塊狀沉澱
      ，唇峰稍下及唇圍顏色最為明顯，下唇則以兩側唇圍有些
      許深色沉澱，並提出療程前102 至104 年間生活照（唇部
      均未塗抹東西）、療程後於106 年6 月16日，為向被上訴
      人反應唇色不均而拍攝唇部特寫照片共8 張互核為證（見
      本院卷第135 至136 、138 至139 、163 、165 頁）。經
      肉眼細察比對前開8 張療程前後之唇部照片、療程後唇部
      特寫照片，確實存在唇部顏色部分暗沈、色塊不均勻之情
      形，另佐以證人蔡翠吟（即上訴人友人）在本院證稱：上
      訴人於103 年至伊公司做系統專案，而結識上訴人，爾後
      ，伊等每隔1、2 個月會聚餐，因先前是做系統，常與上
      訴人坐得很近進行討論，有觀察到上訴人平時很少化妝，
      但唇色是粉色、均勻的，亦無塗抹護唇膏或口紅習慣，伊
      等於上訴人106 年6 月12日接受系爭療程後，當月底在中
      山區金品茶萱聚餐，當天比較熱，上訴人竟然還戴口罩，
      她稱去做美容，結果嘴唇唇色不均勻，所以特別戴口罩防
      曬，吃飯時，伊有特別觀察到上訴人嘴唇內部（抿嘴部位
      ）確實有顏色不一樣的情形，其後多次聚餐（106 年7 月
      20日、9 月21日、11月23日、107 年1 月12日、2 月11日
      、4 月22日），上訴人也都戴口罩出席，且舉凡有顏色的
      食物（如醬油、咖啡）就不吃，上訴人在聚餐時，都會要
      求在場友人察看她唇色有無變淡，伊等也都會進行她唇色
      不均勻的討論，伊覺得她現在的唇色好像還是有不均勻等
      語（見本院卷第140 至143 頁），並提出其等間聚餐會面
      紀錄資料1 份為憑（見本院卷第169 至171 頁），及蔡翠
      吟雖為上訴人友人，但就見聞上訴人於前開期間唇色狀況
      或抱怨唇色不均等節，應無設詞虛妄或偏頗上訴人必要，
      可見上訴人確實因系爭療程，致生唇色不均勻困擾，影響
      生活作息，周遭友人均見聞其為此所苦，及異於平常之舉
      （戴口罩、注意飲食），更徵上訴人在系爭言論中敘及「
      嘴唇唇色呈現塊狀不均勻的狀況」，應非子虛。
（三）綜核系爭言論全文內容，係始末完整連續陳述醫美糾紛情
      形，依時序敘述伊接受系爭療程，術後約第三天發現唇色
      塊狀不均勻情形，向被上訴人反應求助及尋求解決，惟認
      為被上訴人診所反應不積極，令人有推託之感，嗣甚置之
      不理之困擾及無奈，與先前美容諮詢師推銷宣傳行為，大
      相逕庭，經再行要求被上訴人請代言醫師協助處理，亦遭
      被上訴人以該醫師轉往大陸地區執業為由拒絕，陳及因該
      事件多次協調未果，身心煎熬，已另向醫療主管機關陳情
      及申訴，經仔細思考，始以系爭言論提供可能尋求醫療服
      務之人「知」之權益，盼大家三思後行。全文語氣平和，
      並無任何非理性謾罵或情緒字眼，上訴人亦確因本案醫美
      爭執，於106年9 月22日向衛生局反應醫療疑義，有衛生
      局106年10月13日北市衛醫字第10646054100號函覆辦理情
      形在卷（見本院卷第41至54頁），至被上訴人雖提出上訴
      人之術後照片（見原審卷第123 至161 頁）抗辯上訴人術
      後並無唇色不均勻情形，惟上訴人稱該等照片係其於106 
      年7 月7 日返回被上訴人診所時所拍攝（見本院卷第32頁
      ），而照片上顯示之日期本得由拍攝者自行調校相機而設
      定，無從憑此認定上訴人術後並無唇色不均之情形，且系
      爭言論所稱「唇色塊狀不均勻」乙節，實涉個人對色彩辨
      識敏銳度及觀感，該等主觀感受，因人而異，並無絕對，
      另輔以上訴人提出之照片及彼時與上訴人頻繁交往之蔡翠
      吟前述證言，及被上訴人職員於上訴人反應唇色不均時，
      曾表示「顏色變的比較深比較紅，因為血液循環會變得明
      顯」、「醫師說大概三個禮拜到一個月時間就會恢復原本
      唇色」、「嘴唇的唇色是一定會恢復你原本的樣子，只是
      時間至少需要一個月到兩個月」（見原審卷第172 至177 
      頁），即難認上訴人以自身主觀感受描述伊唇色塊狀不均
      勻，有何不實可言。
（四）至上訴人雖有分別於106 年6 月16日至8 月23日、同年7 
      月28日至8 月4 日間，與被上訴人診所美容師Gigi、被上
      訴人官方帳號進行Line對話，有對話紀錄1 份在卷（見原
      審卷第165 至199 頁），然Gigi於106 年6 月16日對話中
      ，語多安撫上訴人，稱醫師回應三週至一個月會恢復原本
      唇色，而唇色係涉主觀意識，其認為上訴人之嘴唇很美很
      漂亮，醫師認為打完後蠻正常（見原審卷第165 至175 頁
      ），於106 年7 月3 至14日對話，仍以需要一至兩個月恢
      復時間，請上訴人靜候恢復（見原審卷第176 至189 頁）
      。而上訴人與被上訴人官方帳號「光澤診所台北古亭」於
      同年7 月28日至8 月4 日之對話內容，則係上訴人多次要
      求被上訴人轉交訊息與診所主管行客訴，被上訴人回應將
      轉交及將由總公司主管電話聯繫（見原審卷第190  至199
       頁）。審以前開雙方對話，可知被上訴人雖非置之不理
      ，但被上訴人屢請上訴人靜候恢復期（初稱三週至一個月
      ，又稱一至兩個月），稱將轉交客訴訊息，另再由公司主
      管電聯等情，確實易致苦惱已久、久候唇色無法回復之上
      訴人，心生被上訴人「不積極主動協助解決醫療問題」、
      「推託責任」之負面感覺，並認該等行徑與先前美容諮詢
      師推銷行為迥異，此部分主觀感受之描述或評價，尚合於
      人之常情，則難認有何不實誇大。末審以被上訴人經營醫
      美診所，為不特定之消費者提供醫美服務，其施行療程之
      成果、處理糾紛之態度等，自影響消費者之權益甚鉅，上
      訴人係接受被上訴人提供醫美服務之消費者，對系爭療程
      之施作成果，予以評論，或對被上訴人就醫美糾紛爭議處
      理之態度為評價，應屬可受公評之事，且系爭言論既無使
      用偏激武斷或不堪字眼，用語尚稱理性，應為善意適當之
      言論，難認有何侵害被上訴人名譽情形。
（五）綜上各節，系爭言論所述各節無與事實不符，所為評論亦
      屬對可受公評之事，善意適當為評論，無侵害被上訴人名
      譽，被上訴人請求上訴人刪除系爭言論，應無理由。
五、從而，被上訴人依民法第18條、第195 條第1 項後段規定，
    請求上訴人刪除系爭言論，應無理由。原審判決上訴人敗訴
    ，尚有未洽，上訴意旨指摘原判決不當，求予廢棄改判，為
    有理由，爰由本院將原判決廢棄，改判如主文第二項所示。
六、本件事證已臻明確，兩造其餘攻擊防禦方法及所提證據，核
    與判決結果不生影響，爰不予逐一論駁，附此敘明。
七、據上論結，本件上訴為有理由，依民事訴訟法第450 條、第
    78條，判決如主文。
中　　華　　民　　國　　109 　年　　10　　月　　28　　日
                  民事第十四庭
                      審判長法  官  蔡和憲  
                            法  官  周珮琦
                            法  官  湯千慧
附表：
編號  平台  帳號  時間  內容  證物及卷頁 1 被上訴人臉書粉絲專頁評論頁面（網址：http：//www.facebook.com/drshinegt/） FishladySun 106年10月29日 本人自2017/06/12至光澤診所古亭院所施打淨膚雷射後，術後約第三天即發現嘴唇唇色呈現塊狀不均勻的狀況，當下即向該院所反應，豈料該院所從執刀醫生，即古亭院所院長陳眉穎，及店經理Kathy 等人非但不積極主動協助本人解決醫療本身問題外，更於過程中一味推託責任，進而完全置之不理，令本人感到相當困擾與無奈。  此等推託之舉與當日美容諮詢師大力以該王姓醫生幫演藝圈知名范姓天后（范冰冰）、王姓天后（王菲）執刀，且古亭院所院長為其引薦為宣傳重點之行為大相逕庭。  交涉過程中，本人亦多次要求該診所醫療代言權威王朝輝醫生，親自以皮膚科專業來協助該院所及本人處理此術後醫療問題，古亭院所店經理執意以「該醫生執行業務據點已轉往國外（大陸地區）」為由推託，拒絕提供任何協助。  自事件發生至今，本人除了要面對該診所針對此事件完全不負責任及未提供任何有效用醫療協助的不悅外，還要天天面對唇部術後狀態求助無門，唯恐此問題可能永遠無法恢復的身心煎熬。  為維護自身與未來有可能尋求該醫療集團提供服務之人之「知」的權益，已向台北市衛生局等醫療主管機關針對該院所及相關人員提出陳情與相關申訴。  經仔細思考，本人亦決定將此事件相關細節與曾經、即將、或想要去光澤診所古亭院所需求醫美專業服務的人分享，希望對大家有所幫助，三思而後行。 原證1 ，原審卷第21頁 2-1 Mobile01網站 FishladySun 106年11月2日 光澤古亭診所淨膚雷射，值得嗎？  本人自2017/06/12至光澤診所古亭院所施打淨膚雷射後，術後約第三天即發現嘴唇唇色呈現塊狀不均勻的狀況，當下即向該院所反應，豈料該院所從執刀醫生，即古亭院所院長陳眉穎，及店經理Kathy 等人非但不積極主動協助本人解決醫療本身問題外，更於過程中一味推託責任，進而完全置之不理，令本人感到相當困擾與無奈。  此等推託之舉與當日美容諮詢師大力以該王姓醫生幫演藝圈知名范姓天后（范冰冰）、王姓天后（王菲）執刀，且古亭院所院長為其引薦為宣傳重點之行為大相逕庭。  交涉過程中，本人亦多次要求該診所醫療代言權威王朝輝醫生，親自以皮膚科專業來協助該院所及本人處理此術後醫療問題，古亭院所店經理執意以「該醫生執行業務據點已轉往國外（大陸地區）」為由推託，拒絕提供任何協助。  自事件發生至今，本人除了要面對該診所針對此事件完全不負責任及未提供任何有效用醫療協助的不悅外，還要天天面對唇部術後狀態求助無門，唯恐此問題可能永遠無法恢復的身心煎熬。  為維護自身與未來有可能尋求該醫療集團提供服務之人之「知」的權益，已向台北市衛生局等醫療主管機關針對該院所及相關人員提出陳情與相關申訴。  經仔細思考，本人亦決定將此事件相關細節與曾經、即將、或想要去光澤診所古亭院所需求醫美專業服務的人分享，希望對大家有所幫助，三思而後行。 原證2 ，原審卷第23頁至第24頁 2-2   106年11月2日 回覆（＃3）：是嘴唇出了問題，一開始對方說是正常現象，2-3 週即可恢復，後來發現不是這樣，又改口2-3 個月，要看個人體質，最後竟改口暗指我術前就這樣！現在已經四個多月了，不均勻的狀態是有變淡，但是不知道會不會完全恢復，我只想恢復原貌？？  2-3   106年11月7日 回覆（＃5）：一個皮膚科醫師中肯的評論跟大家分享，同樣的醫療方式並不一定適合所有體質的人，一旦發生問題，醫生應該幫助病人一同面對處理，解決問題。  http ://www .cw .com.tw/article/article.action?id=0000000&utm_source=Facebook&utm_medium=Social&utm_campaign=Daily  3 FG醫美纖體討論區 FishladySun 106年11月3日 光澤古亭診所淨膚雷射，值得嗎？  本人自2017###12 至光澤診所古亭院所施打淨膚雷射後，術後約第三天即發現嘴唇唇色呈現塊狀不均勻的狀況，當下即向該院所反應，豈料該院所從執刀醫生，即古亭院所院長陳眉穎，及店經理Kathy 等人非但不積極主動協助本人解決醫療本身問題外，更於過程中一味推託責任，進而完全置之不理，令本人感到相當困擾與無奈。  此等推託之舉與當日美容諮詢師大力以該王姓醫生幫演藝圈知名范姓天后（范冰冰）、王姓天后（王菲）執刀，且古亭院所院長為其引薦為宣傳重點之行為大相逕庭。  交涉過程中，本人亦多次要求該診所醫療代言權威王朝輝醫生，親自以皮膚科專業來協助該院所及本人處理此術後醫療問題，古亭院所店經理執意以「該醫生執行業務據點已轉往國外（大陸地區）」為由推託，拒絕提供任何協助。  自事件發生至今，本人除了要面對該診所針對此事件完全不負責任及未提供任何有效用醫療協助的不悅外，還要天天面對唇部術後狀態求助無門，唯恐此問題可能永遠無法恢復的身心煎熬。  為維護自身與未來有可能尋求該醫療集團提供服務之人之「知」的權益，已向台北市衛生局等醫療主管機關針對該院所及相關人員提出陳情與相關申訴。  經仔細思考，本人亦決定將此事件相關細節與曾經、即將、或想要去光澤診所古亭院所需求醫美專業服務的人分享。 原證3 ，原審卷第25頁 

正本係照原本作成。
如不服本判決，應於收受送達後20日內向本院提出上訴書狀，其
未表明上訴理由者，應於提出上訴後20日內向本院補提理由書狀
（均須按他造當事人之人數附繕本）上訴時應提出委任律師或具
有律師資格之人之委任狀；委任有律師資格者，另應附具律師資
格證書及釋明委任人與受任人有民事訴訟法第466 條之1第1項但
書或第2項（詳附註）所定關係之釋明文書影本。如委任律師提
起上訴者，應一併繳納上訴審裁判費。
中　　華　　民　　國　　109 　年　　10　　月　　28　　日

　　　　　　　　　　　　　　書記官  江怡萱
附註：
民事訴訟法第466條之1（第1項、第2項）：
對於第二審判決上訴，上訴人應委任律師為訴訟代理人。但上訴
人或其法定代理人具有律師資格者，不在此限。
上訴人之配偶、三親等內之血親、二親等內之姻親，或上訴人為
法人、中央或地方機關時，其所屬專任人員具有律師資格並經法
院認為適當者，亦得為第三審訴訟代理人。